【裁判字號】    92,易,1114
【裁判日期】    920627
【裁判案由】    詐欺
【裁判全文】
臺灣臺中地方法院刑事判決                        九十二年度易字第一一一四號
    公  訴  人  臺灣臺中地方法院檢察署檢察官
    被      告  乙○○
右列被告因詐欺案件，經檢察官提起公訴（九十二年度偵字第一八九號），本院判決
如左：
    主  文
乙○○幫助意圖為自己不法之所有，以詐術使人將本人之物交付，處有期徒刑肆月，
如易科罰金，以佰元折算壹日。
    事  實
一、乙○○曾於民國九十年間因妨害自由案件，經臺灣臺南地方法院於九十年十月十
    五日，以九十年度訴字第二五八號判處有期徒刑四月，如易科罰金，以三百元折
    算一日，緩刑三年確定，現仍於緩刑期間。詎乙○○猶不知悛悔警惕，復於九十
    一年十月中旬某日，經由自由時報分類廣告得知綽號「阿德」之不詳姓名成年男
    子（由檢警機關深入追查中）欲購買郵局活期儲蓄存摺、提款卡、郵政劃撥儲金
    帳戶，遂以電話與綽號「阿德」取得連繫，在可預見「阿德」刻意蒐集他人郵局
    活期儲蓄存摺、提款卡、郵政劃撥儲金帳戶使用，將可能藉由蒐集之郵局活期儲
    蓄存摺、提款卡、郵政劃撥儲金帳戶，遂行其詐欺取財犯罪之目的，而其發生並
    不違背乙○○本意之情況下，基於幫助「阿德」犯詐欺取財罪之不確定故意，應
    「阿德」之要求，於九十一年十月中旬某日，在臺中市○○○路、崇德路口，將
    其於八十六年間，向臺中縣霧峰鄉○○路郵局申請開立之帳號0000000號
    郵局活期儲蓄存摺、提款卡，連同印章、密碼交與「阿德」，並取得「阿德」交
    付之新臺幣（下同）四千元作為代價。嗣再應「阿德」之要求，於九十一年十一
    月四日，至同郵局申請帳號00000000號郵政劃撥儲金帳戶，並於同日在
    郵局內交付「阿德」前開郵政劃撥儲金帳戶帳號。「阿德」遂意圖為自己不法之
    所有，在報紙分類廣告上刊登信用貸款廣告，佯稱提供信用貸款等情，向不特定
    人詐欺取財。嗣甲○○於九十一年十二月三日，見「阿德」於報紙刊登之信用貸
    款廣告，遂以廣告所留之電話洽詢借款事宜，「阿德」自稱為花旗銀行「林經理
    」，向甲○○佯稱可以貸款一百萬元，惟需先繳納律師費二萬零八百元（起訴書
    誤載為二萬八千元），並指定以匯款之方式，匯至臺中縣霧峰鄉○○路郵局，戶
    名乙○○，帳號00000000號郵政劃撥儲金帳戶，致林甲○○於錯誤，誤
    認先行繳納前開律師費後，即可借得一百萬元之款項，而於同日在新竹市○○街
    郵政總局，匯款二萬零八百元至前開郵政劃撥儲金帳戶。嗣因匯款後未得到任何
    回應，甲○○始驚覺受騙而報警處理。經警方於九十一年十二月十六日下午五時
    三十分許，在臺中縣霧峰鄉○○路郵局查獲正在辦理郵局活期儲蓄存摺、提款卡
    遺失補發之乙○○，因而循線查悉上情。
二、案經臺中縣警察局霧峰分局報告臺灣臺中地方法院檢察署檢察官偵查起訴。
    理  由
一、訊據被告乙○○固坦承將其向臺中縣霧峰鄉○○路郵局申請開立之帳號0000
    000號郵局活期儲蓄存摺、提款卡，連同印章、密碼交與「阿德」，並取得「
    阿德」交付之四千元作為代價。嗣再應「阿德」之要求，於九十一年十一月四日
    ，至同郵局申請帳號00000000號郵政劃撥儲金帳戶，並於同日在郵局內
    交付「阿德」前開郵政劃撥儲金帳戶帳號等情，惟矢口否認有幫助詐欺取財之犯
    行，辯稱：「阿德」並未說明購買前開帳戶之用途，只說是要拿該帳戶作為公司
    報帳使用，並要伊在三個月後重新申請遺失補發等語。惟查：
（一）被害人甲○○係於九十一年十二月三日，見報紙刊登之信用貸款廣告，遂以廣
      告所留之電話與自稱花旗銀行「林經理」之「阿德」洽詢借款事宜，「阿德」
      向甲○○佯稱可以貸款一百萬元，惟需先繳納律師費二萬零八百元，並要求以
      匯款之方式，匯至臺中縣霧峰鄉○○路郵局，戶名乙○○，帳號000000
      00號郵政劃撥儲金帳戶，致林甲○○於錯誤，誤認先行繳納前開律師費後，
      即可借得一百萬元之款項，而於同日在新竹市○○街郵政總局，匯款二萬零八
      百元至前開郵政劃撥儲金帳戶。嗣因匯款後未得到任何回應，甲○○始驚覺受
      騙等情，業據甲○○於警詢時陳述明確，有其警詢筆錄附卷可稽，並有郵政劃
      撥儲金帳號00000000號帳戶查詢歷史交易詳情及查詢本日交易詳情在
      卷足憑，堪認甲○○確係遭「阿德」以自稱花旗銀行「林經理」之名而詐欺取
      財無訛。
（二）按刑法關於犯罪之故意，係採希望主義，於直接故意，須行為人對於構成犯罪
      之事實，具備明知及有意使其發生之兩個要件；於間接故意，須行為人對於構
      成犯罪之事實，具備預見其發生及其發生不違背行為人本意之兩個要件（最高
      法院二十二年上字第四二二九號判例參照）。被告雖辯稱：「阿德」並未說明
      購買帳戶之用途，只說是要拿該帳戶作為公司報帳使用，並要其在三個月後重
      新申請遺失補發等語。然郵局活期儲蓄存摺、提款卡、郵政劃撥儲金帳戶，僅
      係供使用人作為存款、提款、匯款、轉帳或郵政劃撥之工具，且一般人在正常
      情況下，均得自行向郵局申請開立帳戶而領取郵局活期儲蓄存摺、提款卡或郵
      政劃撥儲金帳戶使用，並無任何特定身分之限制。苟非意在將該帳戶作為犯罪
      之不法目的或掩飾真實身分，實無蒐集他人郵局活期儲蓄存摺、提款卡或郵政
      劃撥儲金帳戶之必要。且「阿德」既係以郵局活期儲蓄存摺作為報帳使用，何
      以又要求被告申請與報帳無任何關係之郵政劃撥儲金帳戶供其使用？顯與事理
      有違。況被告於檢察官偵查時亦坦承其將前開郵局活期儲蓄存摺、提款卡、郵
      政劃撥儲金帳號，連同印章、密碼交與「阿德」使用，還是會有一點怕怕的等
      語，顯見被告對於「阿德」將前開郵局活期儲蓄存摺、提款卡及郵政劃撥儲金
      帳戶作為詐欺取財使用，已有所預見，且其發生亦不違背其本意，被告前開辯
      詞顯與事理有違，應係臨訟飾卸之詞，不足採信。
（三）被害人甲○○僅係透過電話與自稱花旗銀行「林經理」之「阿德」洽詢借款事
      宜，並未直接與「阿德」見面，亦未曾見過被告本人，故本案並無任何積極證
      據足以證明被告係與「阿德」共同基於意圖為自己不法所有之犯意聯絡，亦無
      任何積極證據足以證明被告有參與前開詐欺取財罪構成要件之行為。被告既僅
      係以幫助之意思，參與詐欺取財罪構成要件以外之行為，自僅成立詐欺取財罪
      之幫助犯，並非共同正犯。
（四）綜上所述，本案事證明確，被告犯行洵堪認定。
二、按刑法上之幫助犯，係指以幫助之意思，對於正犯資以助力，而未參與實施犯罪
    之行為者而言（最高法院四十九年臺上字第七七號判例參照）。經查，綽號「阿
    德」之不詳姓名成年男子，意圖為自己不法之所有，在報紙分類廣告上刊登信用
    貸款廣告。被害人甲○○於九十一年十二月三日，見報紙刊登之信用貸款廣告，
    遂以廣告所留之電話與自稱花旗銀行「林經理」之「阿德」洽詢借款事宜，「阿
    德」向甲○○佯稱可以貸款一百萬元，惟需先繳納律師費二萬零八百元，並要求
    以匯款之方式，匯至臺中縣霧峰鄉○○路郵局，戶名乙○○，帳號000000
    00號郵政劃撥儲金帳戶，致林甲○○於錯誤，誤認先行繳納前開律師費後，即
    可借得一百萬元之款項，而於同日在新竹市○○街郵政總局，匯款二萬零八百元
    至前開郵政劃撥儲金帳戶，核「阿德」所為，係犯刑法第三百三十九條第一項之
    詐欺取財罪，而被告雖提供其申請之前開郵局活期儲蓄存摺、提款卡、郵政劃撥
    儲金帳號，連同印章、密碼，供「阿德」作為詐欺取財之匯款工具，然僅係以幫
    助之意思，參與刑法第三百三十九條第一項詐欺取財罪構成要件以外之行為，依
    刑法第三十條第一項規定，核其所為，係犯同法第三百三十九條第一項詐欺取財
    罪之幫助犯，爰依刑法第三十條第二項規定，按正犯之刑減輕之。爰審酌被告曾
    於九十年間因妨害自由案件，經臺灣臺南地方法院於九十年十月十五日，以九十
    年度訴字第二五八號判處有期徒刑四月，如易科罰金，以三百元折算一日，緩刑
    三年確定，現仍於緩刑期間，有臺灣高等法院被告全國前案紀錄表及臺灣臺中地
    方法院檢察署刑案資料查註紀錄表附卷可稽，堪認其犯案前品行不佳，且無悛悔
    向上之心，並斟酌被告為圖不法利益，擅自將申請之郵局活期儲蓄存摺、提款卡
    、郵政劃撥儲金帳戶，連同印章、密碼，提供他人作為犯詐欺取財罪之匯款帳戶
    ，助長犯罪之不良風氣，導致犯罪偵查之困難，犯罪動機可議，犯罪行為殊屬不
    當，被告本身並未實際參與詐欺取財之犯行，責難性較輕及被告犯後猶飾詞否認
    ，難認已有悔意等一切情狀，量處如主文所示之刑，並諭知易科罰金之折算標準
    。公訴人雖具體求刑有期徒刑五月，然本案既僅有「阿德」向甲○○詐欺取財之
    具體事證，且金額亦僅二萬零八百元。而被告雖有幫助「阿德」詐欺取財之行為
    ，然揆諸正犯之犯罪情節，被告犯罪所生危害顯非甚鉅，如量處有期徒刑五月顯
    然過重，本院斟酌全案情節及刑法第五十七條各款所載事項，認以量處如主文所
    示之刑較為妥適，併予說明。
據上論斷，應依刑事訴訟法第二百九十九條第一項前段，刑法第三十條、第三百三十
九條第一項、第四十一條第一項前段，罰金罰鍰提高標準條例第一條前段、第二條，
判決如主文。
中      華      民      國    九十二    年      六      月    二十七    日
                              臺灣臺中地方法院刑事第三庭
                                      法  官  陳  得  利
右正本證明與原本無異。
如不服本判決，應於判決送達後十日內向本院提出上訴狀，上訴於臺灣高等法院臺中
分院（須附繕本）。
                                      書記官
中      華      民      國    九十二    年      七      月      二      日
附錄本案論罪科刑法條全文：
刑法第三百三十九條
意圖為自己或第三人不法之所有，以詐術使人將本人或第三人之物交付者，處五年以
下有期徒刑、拘役或科或併科一千元以下罰金。
以前項方法得財產上不法之利益或使第三人得之者，亦同。
前二項之未遂犯罰之。


司法院資訊處製作；財團法人民間司法改革基金會備份。
